【裁判字號】    94,上易,198
【裁判日期】    950524
【裁判案由】    第三人異議之訴
【裁判全文】
臺灣高等法院高雄分院民事判決         94年度上易字第198號
上  訴  人  甲○○
被上訴人    高雄縣美濃鎮農會
法定代理人  乙○○
訴訟代理人  柯怡如律師
上列當事人間第三人異議之訴事件，上訴人對於民國94年8 月12
日臺灣高雄地方法院94年度訴字第1110號第一審判決提起上訴，
本院於95年5 月10日言詞辯論終結，判決如下：
    主  文
上訴駁回。
第二審訴訟費用由上訴人負擔。
    事實及理由
一、上訴人主張：其並非原審法院93年度執字第44149 號拍賣抵
    押物強制執行事件之債務人，詎原審法院民事執行處竟依債
    權人即被上訴人之指封，將其所有，如附圖所示坐落高雄縣
    美濃鎮○○○段2870、2871、2872地號土地上，面積626.4
    平方公尺之Ａ、Ｄ（含Ｄ’部分）未保存登記建物二棟（下
    稱系爭建物）予以強制執行，然系爭建物乃其出資僱請建築
    工人起造而取得所有權，供其經營之廣興畜牧場作飼養雞隻
    、堆放飼料器具使用，爰本於所有權依強制執行第15條規定
    ，請求撤銷執行法院就系爭建物所為之強制執行程序等語。
    並聲明：原審法院93年度執字第44149 號拍賣抵押物強制執
    行事件，就系爭建物所為強制執行程序應予撤銷。原審為其
    敗訴判決，上訴人不服，提起上訴，聲明（一）原判決廢棄
    。（二）上廢棄部分，原審法院93年度執字第44149 號拍賣
    抵押物強制執行事件，就系爭建物所為強制執行程序應予撤
    銷等語。
二、被上訴人則以：系爭強制執行事件債務人黃銘鈞之被繼承人
    黃芳信，前以其所有坐落高雄縣美濃鎮○○○段2870、2871
    地號土地，及其上同段43建號建物（即門牌號碼為高雄縣美
    濃鎮○○路一號）設定抵押權與被上訴人，而向被上訴人借
    款，嗣未依約清償，經被上訴人聲請拍賣前開抵押之土地、
    建物獲准；而系爭建物係黃芳信及黃銘鈞於抵押權設定後所
    興建，其依民法第877 條之規定聲請併付拍賣，並無不合。
    又系爭建物並非上訴人出資興建，非屬上訴人所有，上訴人
    自無排除本件強制執行之權利。又縱認係上訴人所有，惟興
    建既在前揭黃芳信以土地設定抵押權與被上訴人之後，依最
    高法院92年度臺抗字第641 號裁判意旨，被上訴人仍得併付
    拍賣，僅對系爭建物無優先受償之權而已等語，資為抗辯。
    並答辯聲明：上訴駁回。
三、按第三人就執行標的物有足以排除強制執行之權利者，得於
    強制執行程序終結前，向執行法院對債權人提起異議之訴。
    如債務人亦否認其權利時，並得以債務人為被告，強制執行
    法第15條定有明文。準此，如強制執行程序已經終結，即無
    提起第三人異議之訴以排除強制執行之可能與必要。經查原
    審法院93年執字第44149 號拍賣抵押物強制執行事件，因先
    後經二次減價拍賣、公告應買未果，嗣經債權人聲請再度拍
    賣（特別拍賣）亦未拍定，而依強制執行法第95條第2 項規
    定，視為撤回該不動產之執行，執行法院並進而塗銷含系爭
    建物在內之不動產查封登記等事實，已據本院調閱原審上開
    執行卷宗審認無誤，依上說明，雖上訴人起訴在強制執行程
    序進行中，然本院言詞辯論終結時，系爭建物既已塗銷查封
    登記而不在強制執行效力拘束中，即無排除強制執行之可能
    與必要，因認無提起本件第三人異議之訴之實益，起訴無理
    由，自應駁回其訴。從而，兩造間其他攻擊、防禦方法，要
    無逐一論述之必要。
四、綜上所述，上訴人雖以所有權遭侵害而提起本件異議之訴，
    然因強制執行程序已經終結，主張即無可採，自應駁回其訴
    。原審駁回其訴理由雖有不同，然結果並無二致，仍應予維
    持，應認上訴無理由。上訴意旨指摘原判決不當，求為廢棄
    改判如上訴聲明，為無理由，自應駁回其上訴。
五、據上，依民事訴訟法第449 條第2 項、第78條，判決如主文
    。
中    華    民    國    95    年    5     月    24    日
                              民事第五庭
                                  審判長法官     蔡明宛
                                  法      官     曾錦昌
                                  法      官     黃國川
以上正本證明與原本無異。
本件不得上訴。
中    華    民    國    95    年    5     月    24    日
                                  書  記  官     梁雅華


司法院資訊處製作；財團法人民間司法改革基金會備份。
